【裁判字號】    91,訴,2303
【裁判日期】    920404
【裁判案由】    偽造文書等
【裁判全文】
臺灣臺中地方法院刑事判決                        九十一年度訴字第二三○三號
    公  訴  人  臺灣臺中地方法院檢察署檢察官
    被      告  丁○○
右列被告因偽造文書等案件，經檢察官提起公訴（九十年度偵字第一九○七九號），
本院判決如左：
    主  文
丁○○無罪。
    理  由
一、公訴意旨略以：被告丁○○於民國八十九年十一月間，在不詳處所，拾獲乙○○
    所遺失之國民身分證一張後，竟思將來可持以冒名申請行動電話，俾撥打電話詐
    得免繳電話通信費之不法利益，而意圖為自己不法之所有，將之侵占入己。嗣於
    八十九年十二月二十七日，持乙○○之國民身分證及偽刻之印章，前往位於臺中
    市○區○○里○○路二十二號之「勝達通訊行」，冒用乙○○之名義，申請裝設
    中華電信行動電話服務，向「勝達通訊行」之銷售人員丙○○佯稱：張先生在當
    兵，沒有辦法外出，但急用電話等語，並央求丙○○代其為乙○○填寫中華電信
    行動電話業務申請書，致丙○○不疑有他，即在上開申請書上之「申請人簽名蓋
    章」欄處，偽簽「乙○○」之署押，並偽蓋「乙○○」之印文，而偽造乙○○名
    義之行動電話業務申請書一紙後，再持向不知情之中華電信南臺中營運處之職員
    胡靜蓉提出行使之，致中華電信股份有限公司（下稱中華電信公司）誤信該行動
    電話業務申請書為真正，而提供電話號碼為0000000000號門號予其使
    用（下稱系爭行動電話），足生損害於乙○○及中華電信公司對於客戶資料管理
    、行動電話使用者帳務管理上之正確性。丁○○取得上開電話門號後，即意圖為
    自己免費撥打行動電話之不法利益，將上開電話ＳＩＭ卡放入自備之行動電話使
    用，並基於概括犯意，自九十年一月四日起至同年一月五日止，連續多次利用上
    開ＳＩＭ晶片撥打行動電話，而詐得免費使用相當於新台幣（下同）三千四百四
    十六元之門號通話費之財產上不法利益。嗣於九十年一月底乙○○收到上開中華
    電信0000000000號行動電話繳費帳單時，發現遭人冒名申用該行動電
    話，經報警調查後，始查悉上情。因認被告涉犯刑法第三百三十七條侵占遺失物
    罪嫌、同法第二百十六條、第二百十條之行使偽造私文書罪嫌、同法第三百三十
    九條第二項之詐欺得利罪嫌云云。
二、按犯罪事實應依證據認定之，無證據不得推定其犯罪事實，又不能證明被告犯罪
    者，應諭知無罪之判決，刑事訴訟法第一百五十四條、第三百零一條第一項分別
    定有明文。又認定不利於被告之事實，須依積極證據，茍積極證據不足為不利於
    被告事實之認定時，即應為有利於被告之認定，更不必有何有利之證據；且刑事
    訴訟法上所謂認定犯罪事實之積極證據，係指適合於被告犯罪事實之認定之積極
    證據而言，雖不以直接證據為限，間接證據亦包括在內，然而無論直接或間接證
    據，其為訴訟上之證明，須於通常一般之人均不致有所懷疑，而得確信其為真實
    之程度者，始得據為有罪之認定，倘其證明尚未達到此一程度，而有合理之懷疑
    存在時，自不能以推測或擬制之方法，以為有罪裁判之基礎，最高法院著有三十
    年上字第八一六號、二十九年上字第三一０五號、七十六年台上字第四九八六號
    、四十年台上字第八六號等判例可資參照。
三、本件公訴人認被告丁○○涉犯涉犯刑法第三百三十七條侵占遺失物罪嫌、同法第
    二百十六條、第二百十條之行使偽造私文書罪嫌、同法第三百三十九條第二項之
    詐欺得利罪嫌。無非以：右揭犯罪事實，業據被害人乙○○於警詢中指述甚詳，
    並有「乙○○」之行動電話業務申請書影本乙紙附卷可資。又經傳喚證人即勝達
    通訊行店長丙○○到庭結稱：「乙○○之行動電話業務申請書是在庭的丁○○委
    託伊辦的。辦理下來後，我就把ＳＩＭ卡交給丁○○，是他本人來店裡拿的。」
    等語；核與證人甲○○於偵訊中結稱：「丁○○那天到我們店裡辦理中華電信門
    號，出示乙○○的身分證辦理，承辦人是丙○○，當時我也在場，羅先生是我們
    通訊行第一位辦理中華電信門號的客人，所以我記得很清楚；又我們通訊行辦理
    中華電信門號流程，係先核對身分證，再拿中華電信門號申裝書給申辦人填寫，
    申裝書填寫完後，我們再幫他至中華電信辦理。但是羅先生的情形比較特殊，原
    本，他必須填寫代辦同意書，但他都一直寫錯，共寫錯二份．．．，於是他就要
    求我們店長即丙○○幫他填寫。」等情相符。另參以證人丙○○、甲○○與被告
    間素無仇隙，衡之常情，當無設詞誣陷被告之理，為其主要論據。訊據被告堅決
    口否認有何公訴人所指之上揭犯行，辯稱：伊並未侵占乙○○之國民身分證，亦
    未偽刻其印章，更未冒名申辦系爭行動電話，本件公訴人之論據有下列疑點：一
    、簽名部分並非伊所親簽，且一般受理之通訊行不能代客戶簽名。二、系爭電話
    之通聯記錄均非伊所使用，且依伊之智識程度，不會連續寫錯二份申請書，若有
    其情事，亦應提出該二份寫錯之申請書以供比對，伊之前確有在勝達通訊行申請
    過壹支電話，當時只有簽名是伊寫的，其他的部分是通訊行寫的，因此通訊行有
    客戶的資料，本件亦有可能是通訊行之人所冒辦，而故陷伊入罪。三、本件申請
    書所載的通訊地址亦非伊之地址，伊實無公訴人所指之上揭犯行等語。
四、經查：
(1)、本件公訴人認被告丁○○涉犯上揭犯行，乃以被害人乙○○於警詢中之指述，及
    有「乙○○」之行動電話業務申請書影本乙紙附卷可稽為論據，然被害人乙○○
    並不知系爭行動電話究係何人所冒辦？且系爭行動電話申請書，其上並無任何一
    處係被告所填寫，甚至連簽名之處，均係勝達通訊行店長丙○○所代為填寫，是
    本件並無客觀證據直接證明系爭行動電話係被告前去冒辦。
(2)、又公訴人認被告涉犯上揭犯行，雖以證人即勝達通訊行店長丙○○及證人甲○○
    二人上揭指證，並認證人丙○○、甲○○與被告間素無仇隙，衡之常情，當無設
    詞誣陷被告之理，為其主要論據。然查本件系爭行動電話申請書，其上並無任何
    一處係被告所填寫，甚至連簽名之處，均係勝達通訊行店長丙○○所代為填寫。
    依一般通訊行代辦申請行動電話之慣例，雖有替客戶代為填寫之例，然於申請人
    簽章處，均需由客戶親自填寫，以明責任，證人丙○○竟連申請人簽名處亦代為
    填寫，復未依作業規範請前來代辦之被告簽立代辦切結書，亦未檢附代辦人即被
    告之身分資料以供事後查證，其作法不僅有違代辦慣例，亦顯與常情有違。再依
    證人二人之證詞，被告之前曾委託勝達通訊行辦過一支行動電話，則本件系爭行
    動電話上之基本資料，即存有係他人依被告之前所留存之基本資料加以仿記之合
    理可疑？又被告申請該支行動電話時既可自行填寫，則何以申請本件乙○○之行
    動電話時，反而會一直寫錯，而需證人丙○○違反作業規範，連簽名之處均代為
    填寫？甚至未請被告簽立代辦切結書，而僅憑被告所隨便編造乙○○本人在當兵
    之理由，即加以代為填寫，而未經任何查證之程序？又證人二人既云被告連續寫
    錯二張，則在證人無法提出該二張被告寫錯之資料以供比對之情形下，尚難遽認
    證人之證詞可採？由此足見，證人二人均屬勝達通訊行之人員，勝達通訊行代辦
    系爭行動電話，嚴重違反作業規範，且證人二人之證詞，亦與常情有背，實難採
    認作為被告有罪之證據。
(3)、再本院依職權多次命當初移送本案之內政部警政署電信警察第二中隊，針對系爭
    行動電話之通聯記錄加以清查，並對受話人製成筆錄，以明發話人究否係被告丁○○？然經清查結果，並無任何一通通聯記錄，足以直接證明係被告所使用，此
    有該中隊九十一年十二月二十三日、九十二年一月二十八日回函及其製作之筆錄
    等資料附卷可稽。
是綜合上述，本件並無任何證據，足資證明系爭行動電話，係被告丁○○所冒辦，亦
不足證明被害人乙○○遺失之國民身分證係被告所侵占、乙○○之印章係被告所盜刻
，是被告上揭所辯，尚堪採信。從而，本件公訴人所舉之證據，均不足以證明被告確
有涉犯刑法第三百三十七條侵占遺失物罪、同法第二百十六條、第二百十條之行使偽
造私文書罪、同法第三百三十九條第二項之詐欺得利罪等犯行，此外，本院復查無任
何積極事證足認被告有何公訴人所指之上揭犯行，依照首揭法條及判例意旨，不能證
明被告犯罪，依法應諭知無罪之判決。
據上論斷，應依刑事訴訟法第三百零一條第一項，判決如主文。
本案經檢察官陳棟杰到庭執行職務。
中      華      民      國    九十二    年      四      月      四      日
                              臺灣臺中地方法院刑事第六庭
                                  審判長法  官  梁 堯 銘
                                        法  官  莊 深 淵
                                        法  官  洪 堯 讚
右正本證明與原本無異。
如不服本判決，應於判決送達後十日內向本院提出上訴狀，上訴於臺灣高等法院臺中
分院( 須附繕本 )。
                                        書記官
中      華      民      國    九十二    年      四      月      四      日


司法院資訊處製作；財團法人民間司法改革基金會備份。
